【裁判字號】    99,抗,559
【裁判日期】    990430
【裁判案由】    聲明異議
【裁判全文】
臺灣高等法院民事裁定                   99年度抗字第559號
抗告人  甲○○
上列抗告人因與相對人乙○○間聲明異議事件，對於中華民國99
年3月19日臺灣板橋地方法院99年度事聲字第24號裁定提起抗告
，本院裁定如下：
    主  文
抗告駁回。
抗告費用新臺幣壹仟元由抗告人負擔。
    理  由
一、按「准予訴訟救助，於訴訟終結前，有下列各款之效力：一
    、暫免裁判費及其他應預納之訴訟費用... 」，民事訴訟法
    第110條第1項第1款定有明文。「經准予訴訟救助者，於終
    局判決確定或訴訟不經裁判而終結後，第一審受訴法院應依
    職權以裁定確定訴訟費用額，向應負擔訴訟費用之當事人徵
    收之」，民事訴訟法第114條第1項前段定有明文。是訴訟救
    助僅係暫緩繳納或支付訴訟費用，並非免除其繳納或支付訴
    訟費用之義務，於該事件終結確定後，仍須向應負擔訴訟費
    用之當事人徵收。
二、抗告人主張略以：伊與相對人間侵權行為損害賠償事件業經
    判決相對人應賠償伊新臺幣（下同）40萬元，惟其迄今尚未
    給付。且前開判決僅命相對人賠償40萬元，原法院99年度司
    他字第38號裁定卻命伊繳納1,133,882元訴訟費用，實不合
    理。且伊於第一、二審均拒絕支付提解相對人費用，有庭訊
    錄音可查，係相對人於第二審時堅持出庭，是該提解費用應
    由相對人負擔，不應由伊負擔。且伊請求由相對人負擔訴訟
    費用，既經原法院97年度救字第107號裁定准許，現又命伊
    負擔，自屬違法。又依民事訴訟費用法第23條第1項規定之
    法理，有執行標的才需徵收費用。原裁定徵收異議費用，亦
    有違民事訴訟費用法第20條免徵費用之規定。且依民事訴訟
    法第87條及第114條第1項規定，訴訟費用應向相對人徵收，
    非向伊徵收。且原裁定謂伊應負擔99%之訴訟費用，亦屬無
    據。再者，本件訴訟費用之徵收大於標的之數倍，有違民事
    訴訟費用法第29條加徵額數，不得超過原額數十分之五之規
    定。又本件為刑事附帶民事訴訟，應依民事訴訟費用法第16
    條規定徵收40元裁判費，爰提起抗告請求廢棄原裁定云云。
三、經查，抗告人前以相對人及第三人雷雅惠為被告提起原法院
    97年度重訴字第335號刑事附帶民事損害賠償訴訟（經原法
    院97年度交重附民字第11號裁定移送而來），請求相對人及
    雷雅惠給付4,000萬元，並聲請訴訟救助，經原法院97年度
    救字第107號裁定准予訴訟救助在案。嗣原法院97年度重訴
    字第335號判決被告即相對人應給付原告即抗告人15萬元，
    駁回抗告人其餘之訴，訴訟費用由相對人乙○○負擔1%，餘
    由抗告人負擔。抗告人不服提起上訴，並聲明將地院判決不
    利於其部分廢棄，及請求相對人應再給付3,985萬元，雷雅
    惠應與相對人連帶給付4,000萬元，經本院98年度重上字第
    150號判決相對人應再給付抗告人25萬元，駁回抗告人其餘
    上訴，第二審訴訟費用由相對人負擔1%，餘由抗告人負擔。
    抗告人復對雷雅惠提起第三審上訴，經最高法院98年度台上
    字第2218號裁定駁回上訴，第三審訴訟費用由上訴人即抗告
    人負擔，有歷審判決附卷可稽（見本院抗字卷第11-21頁）
    ，是前開訴訟已確定在案。揆諸前開規定，應由原法院依職
    權以裁定確定訴訟費用額，並向應負擔訴訟費用之當事人徵
    收其應負擔之訴訟費用。查抗告人因係提起刑事附帶民事訴
    訟，經裁定移送至民事庭審理，而無庸繳納第一審裁判費，
    是前開訴訟第一至三審之訴訟費用包括第一審提解乙○○
    費用17,440元、第二審裁判費546,000元、第二審提解
    乙○○費用30,380元、第三審裁判費546,000元，共計為
    1,139,820元。依前開第一、二審判決均判命訴訟費用由相
    對人負擔1%，餘由抗告人負擔，是抗告人應負擔99%，是抗
    告人應負擔第一、二審訴訟費用587,882元（計算式：17,44
    0＋546,000＋30,380＝593,820。593,82099%＝587,882，
    元以下四捨五入），而依前開第三審裁定，第三審訴訟費用
    均由抗告人負擔，是抗告人應負擔第三審訴訟費用546,000
    元。合計抗告人應負擔之訴訟費用即為1,133,882元（計算
    式：587,882＋546,000＝1,133,882），是原法院司法事務
    官以98年度司他字第38號裁定命抗告人向原法院繳納訴訟費
    用1,133,882元，於法並無不合。抗告人固主張相對人尚未
    依前開確定判決賠償其40萬元；其僅能獲償40萬元，卻需繳
    納1,133,882元訴訟費用，實不合理；提解費用不應由其負
    擔；其既經准予訴訟救助，即無庸負擔訴訟費用；依民事訴
    訟法第87條及第114條第1項規定，訴訟費用應向相對人徵收
    ，非向其徵收；由伊應負擔99%之訴訟費用，亦屬無據云云
    。惟查，抗告人固曾經原法院97年度救字第107號裁定准予
    訴訟救助，惟准予訴訟救助僅係生於訴訟終結前「暫免」裁
    判費及其他應預納之訴訟費用、免供訴訟費用之擔保、審判
    長依法律規定為受救助人選任律師代理訴訟時，暫行免付酬
    金之效力。於終局判決確定後，法院仍須依職權以裁定確定
    訴訟費用額，並向應負擔訴訟費用之當事人徵收之，此觀民
    事訴訟法第110條第1項及第114條第1項前段規定即明，而有
    關由何人負擔訴訟費用、負擔比例為何，率依確定判決定之
    ，前開確定裁判既已判命抗告人負擔99%之第一、二審訴訟
    費用及全部之第三審訴訟費用，即應本此計算抗告人應負擔
    之訴訟費用。又法院依職權以裁定確定訴訟費用額及向應負
    擔訴訟費用之當事人徵收之，與確定終局判決當事人間之給
    付義務已否實現無關。且有關訴訟費用之計算乃依抗告人起
    訴請求之訴訟標的金額及上訴利益定之，因抗告人之第二審
    上訴聲明係請求相對人再給付3,985萬元及雷雅惠與相對人
    連帶給付4,000萬元，第三審上訴則係請求雷雅惠給付4,000
    萬元，始致第二、三審裁判費均高達546,000元，復因抗告
    人應負擔99%或全部之訴訟費用，始致生勝訴金額反較訴訟
    費用少之結果。再者，民事訴訟當事人有到庭應訴之權利，
    相對人於進行本案訴訟時為在監在押者，為抗告人所不爭執
    ，則相對人應有受提解到庭攻擊防禦之訴訟權，從而審理中
    由司法警察提解相對人到庭之費用，當然屬於訴訟費用，應
    依確定判決歸由應負擔訴訟費用之當事人支付，是抗告人主
    張提解相對人之費用其無庸負擔，亦屬無據。抗告人復主張
    依民事訴訟費用法第23條第1項規定之法理，有執行標的才
    需徵收費用；原裁定徵收異議費用，違反民事訴訟費用法第
    20條規定；本件訴訟費用之徵收大於標的之數倍，有違民事
    訴訟費用法第29條規定；本件為刑事附帶民事訴訟，應依民
    事訴訟費用法第16條規定徵收40元裁判費云云。惟查，民事
    訴訟費用法於92年9月10日即已廢止（見本院抗字卷第22頁
    ），而本件訴訟係於97年間始繫屬於法院，即無該法之適用
    ，抗告人據前開規定主張，均屬無據。況查民事訴訟費用法
    第23條係規定執行費之徵收，民事訴訟費用法第29條係規定
    訴訟費用之加徵（即提高訴訟費用徵收數額），而民事訴訟
    費用法第16條係規定非財產訴訟之訴訟費徵收，均與本件係
    屬財產權訴訟之訴訟費用徵收無涉，抗告人據以為前開指摘
    ，均不足取。從而，原法院司法事務官以98年度司他字第38
    號裁定確定訴訟費用額，並命抗告人繳納訴訟費用1,133,88
    2元，依法並無不合。抗告人不服提出異議，原裁定將其異
    議駁回，亦無違誤。抗告意旨猶指摘原裁定不當，求予廢棄
    ，難認有理由，應予駁回，爰裁定如主文。
中    華    民    國    99    年    4     月    30    日
                    民事第十四庭
                        審判長法  官  林金村
                              法  官  王麗莉
                              法  官  湯美玉
正本係照原本作成。
本裁定除以適用法規顯有錯誤為理由外，不得再抗告。如提起再
抗告，應於收受後10日內委任律師為代理人向本院提出再抗告狀
。並繳納再抗告費新台幣１千元。
中    華    民    國    99    年    5     月    4     日
                              書記官  蕭進忠

司法院資訊處製作；財團法人民間司法改革基金會備份。
